最高法院刑事判決　　　　　　九十六年度台上字第四一三六號
上　訴　人　甲○○
　　　　　　　　　　弄27號
選任辯護人　鄒永禎律師
上列上訴人因強盜案件，不服台灣高等法院中華民國九十五年十
二月二十九日第二審更審判決（九十五年度重上更(四)字第一六０
號，起訴案號：台灣桃園地方法院檢察署八十八年度偵字第一四
八一五號），提起上訴，本院判決如下：
    主  文
上訴駁回。
    理  由
按刑事訴訟法第三百七十七條規定，上訴於第三審法院，非以判
決違背法令為理由，不得為之。是提起第三審上訴，應以原判決
違背法令為理由，係屬法定要件。如果上訴理由狀並未依據卷內
訴訟資料，具體指摘原判決不適用何種法則或如何適用不當，或
所指摘原判決違法情事，顯與法律規定得為第三審上訴理由之違
法情形，不相適合時，均應認其上訴為違背法律上之程式，予以
駁回。本件上訴人甲○○上訴意旨略稱：（一）被害人鄔金雄於
案發後記憶仍屬清晰，並無胡亂指認之情形，而依其警詢所指：
「其中一名歹徒體型壯碩蓄短髮，另一名歹徒體型瘦小蓄長髮，
均操國語口音」，另依其於第一審所稱：「我未看過甲○○，因
為當天我坐在後座，只有看到後腦，且較矮小的人蓄長髮，還有
染色，……而且我前座的口音是外省人，我也是外省眷村子弟」
，被害人已明確指出另一涉案人為操標準國語口音的外省人或眷
村子弟，且正通緝中，惟上訴人乃世居桃園之客家子弟，其國語
中有明顯之客家口音，與操標準國語口音的外省人或眷村子弟，
截然不同，且案發時未被通緝，故涉案之人絕非上訴人，應係另
有其人。（二）被害人於第一審依法具結之證詞指出，其能分辨
外省人與客家人之口音，係因其母親為客家人，且往來之朋友亦
有客家人所致，則被害人以實際經驗為基礎所為之判斷，自得採
為上訴人有利之證據，原審認其上開陳述無證據能力，顯違反論
理法則。（三）除台北市大都會區以外，於其他鄉鎮普遍存在城
鄉差距之不公平現象，焉能以上訴人涉案時，年僅二十一歲，受
教之環境係以國語為唯一語言，率而推論上訴人應可操標準國語
，並進而推論上訴人故意改操客家口音？另上訴人雖然身材矮小
，但矮小者比比皆是，豈可推論上訴人涉犯本案？（四）原審純
以主觀臆測之詞，推論上訴人「當知其有二次檢察官之期日傳票
未到庭應訊，且依一般人之法律常識，不到庭當會受通緝，亦屬
一般人之認知」云云，據以論斷上訴人當時已知受有通緝一事，
進而據以推翻前審依法調閱卷證查明上訴人未受通緝之事實，自
有適用法則不當之違法。況原審亦未傳喚與上訴人同居而代為收
受傳票之父曾榮朋、姐曾美霞作證，賦予上訴人及辯護人詰問證
人之權利，亦有應於審判期日調查之證據而未予調查之違法。（
五）證人曾致松、戴金湖及徐美鈴三人均證稱上訴人於案發時係
在平鎮市家中，原審竟主觀認定該三位證人之證詞不足採，卻未
說明理由，自有判決違誤。（六）共犯沈里文、黃郁翔二人有關
上訴人涉有共犯本案之證詞，其中就作案槍枝之來源、贓車處理
及上訴人行蹤等之供述，自相矛盾且與事實不符，依法不得作為
不利上訴人之證據，且原判決不無理由矛盾之違誤云云。
惟查，原判決依憑被害人鄔金雄之指訴、證人即共犯沈里文之證
言、證人黃郁翔之證言、扣案改造手槍一枝（槍枝管制編號：0
000000000號）、內政部警政署刑事警察局民國八十八
年七月二十七日刑鑑字第七一八七一號鑑驗通知書一紙、Ｒ七－
三九二二號車輛竊盜、車牌失竊資料個別查詢報表－查詢車輛認
可資料及桃園縣警察局受理各類案件紀錄表各一紙、九十一年度
偵字第一九一五七號不起訴處分書、台灣士林地方法院檢察署（
下稱士林地檢）檢察官之辦案進行單、送達回證及該署八十七年
十一月十八日上午十一時二十分之點名單、士林地檢八十九年執
緝字第一四三號卷證資料、本案之第一審錄音帶、原審之審理筆
錄等證據，資以認定上訴人有原判決事實欄所記載共同意圖為自
己不法所有，攜帶兇器，以強暴、脅迫致使不能抗拒而取他人之
物之事實，因而撤銷第一審不當之無罪判決，改判依修正前刑法
牽連犯之規定，論處上訴人共同意圖為自己不法所有，攜帶兇器
，以強暴、脅迫致使不能抗拒而取他人之物罪刑（處有期徒刑七
年二月），已詳述其所憑之證據及理由。對於上訴人否認有上開
共同意圖為自己不法所有，攜帶兇器，以強暴、脅迫致使不能抗
拒而取他人之物之犯行，辯稱：「(一)伊僅在八十八年三月中旬至
同年四月中旬，在黃郁翔所經營之檳榔攤作打掃及送檳榔之工作
，而因伊欠黃郁翔款項，黃郁翔尚且毆打伊，並迫使伊簽本票；
伊在檳榔攤工作之工資亦無領到，伊與黃郁翔有過節。(二)被害人
於審理時明確指出另一涉案人乃操標準國語口音之外省子弟或眷
村子弟，然伊乃世居桃園之客家子弟，國語帶有明顯之客家口音
，與外省子弟或眷村子弟所操之標準國語口音，截然不同；況被
害人於第一審審理時亦證稱無法確認伊是當時較矮小之盜匪，足
證涉案之人應係操標準國語口音之外省或眷村子弟，絕非伊所為
。(三)被害人於第一審審理時證稱前座之共犯於交談中不經意透露
其已遭通緝之事實，然伊於案發時之八十八年五月四日並未曾遭
通緝，且原審之前審曾調閱伊之前科資料，案發時伊亦無通緝紀
錄，足證真兇另有其人。(四)戴金湖、曾致松、徐美鈴三人均證稱
伊直至案發當晚十二點多時，仍在伊兄長曾致松位於平鎮市○○
街一二０巷二十六弄十一號之住家內，並未出門等情，可證伊確
實不在案發現場，無從分身作案。(五)同案被告沈里文、黃郁翔二
人有關『扣案槍枝由誰交付沈里文』及『贓車之處理經過』、『
甲○○於案發當時之行蹤』部分之供述，自相矛盾且與事實不符
，依法不得採為不利於伊之證據。」云云，經綜合調查證據之結
果，認不可採，已分別在判決內詳予指駁並說明其理由。又公訴
意旨另以：上訴人上開行為另成立刑法第三百零二條第一項之妨
害自由罪，且與黃郁翔亦有共犯關係云云，經調查證據之結果，
認黃郁翔並未參與本案，而上訴人妨害自由之行為乃包括在強盜
犯行內，無另成立妨害自由罪之餘地，並以公訴人認此部分與前
開論罪科刑之部分事實有修正前刑法牽連犯之裁判上一罪關係，
故不另為無罪之諭知，亦在判決內加以說明。原判決所為論述，
核與卷證資料相符，從形式上觀察，並無違背法令之情形。按認
事採證、證據之取捨及證據證明力之判斷，俱屬事實審法院之職
權，苟無違背證據法則，自不能指為違法。原判決對於上訴人有
本件共同意圖為自己不法所有，攜帶兇器，以強暴、脅迫致使不
能抗拒而取他人之物之犯行，已說明其依憑之證據及理由，對於
上訴人之辯解，認不可採，亦在判決內詳述其不予採納之理由，
並無上訴意旨所指違背法令之情形。且查（一）證人之陳述部分
前後不符，或相互間有所歧異時，究竟何者為可採，法院仍得本
其自由心證予以斟酌，非謂一有不符或矛盾，即應認其全部均為
不可採信。從而供述之一部認為真實者，予以採取，自非證據法
則所不許。是證人供述之證言前後縱有差異，事實審法院依憑其
前後之供述，斟酌其他證據，本於經驗法則與論理法則，取其認
為真實之一部，作為論罪之證據，自屬合法，難謂所認事實與供
述證據之部分不符，即指判決有證據上理由矛盾之違法。本件證
人曾致松、戴金湖及徐美鈴所為之證述，雖與證人沈里文、黃郁
翔之證言不一，及沈里文、黃郁翔先後所為之證言彼此亦有部分
不一，但原判決已就相關事證詳加調查論列，復綜合被害人之指
訴、扣案改造手槍、卷附內政部警政署刑事警察局八十八年七月
二十七日刑鑑字第七一八七一號鑑驗通知書、Ｒ七－三九二二號
車輛竊盜、車牌失竊資料個別查詢報表－查詢車輛認可資料及桃
園縣警察局受理各類案件紀錄表、九十一年度偵字第一九一五七
號不起訴處分書、士林地檢檢察官之辦案進行單、送達回證及點
名單、士林地檢八十九年執緝字第一四三號卷證資料、本案之第
一審錄音帶、原審之審理筆錄等證據，參互斟酌判斷，資為上訴
人不利之認定，並已說明其取捨判斷而得心證之理由，自非原審
主觀之推測，難謂原判決之認定有違經驗及論理法則。（二）按
被告對證人之對質詰問權固屬憲法之基本權，惟尚非不得捨棄。
本件原審於審理時，上訴人既未認有傳訊證人曾榮朋、曾美霞加
以詰問之必要，且於原審最後審判期日調查證據完畢開始辯論前
，審判長問上訴人及其選任辯護人最後尚有何證據請求調查，上
訴人及其選任辯護人均答稱：「無」，亦未聲請原審傳訊曾榮朋
、曾美霞為如何之調查（見原審更(四)卷第八一頁），顯已消極捨
棄其於審判中之詰問權。是原審未予傳訊，並使上訴人對之行詰
問，自無所謂不當剝奪其詰問權之可言，而其對前開證人之詰問
權，既已消極捨棄，即生失權之法律效果，其於上訴本院時，方
執此指摘，亦非適法之第三審上訴理由。（三）被害人於第一審
係證稱，其不能確定上訴人在法庭上回答之口音，是否與強劫時
劫犯之口音相同，亦無法確認上訴人是否即為強盜，祇是「現在
」（即法庭上）感覺上訴人講話之口音帶有點像客家腔調等語（
見第一審卷第一七二、一七三頁），則此「感覺上訴人講話之口
音帶有點像客家腔調」係指上訴人在法庭上陳述時之腔調而言，
非並被害人陳述其本身被強盜時所經歷、體驗之客觀事實，且原
審當庭勘驗上訴人在第一審審理時之陳述，發現上訴人所使用者
為國語，無法分辨其究為客家或外省口音，此有該審判程序筆錄
在卷可稽（見原審更(四)卷第八０頁反面），是被害人縱於第一審
曾謂「駕車之人應該為外省人」云云，亦難據此無法肯認上訴人
並非強盜之證言而為上訴人有利之認定。原判決認被害人所指證
駕車之人「應該」為外省人等之陳述並無證據能力，雖有瑕疵，
但此於判決主旨顯無影響，尚不得據為第三審之上訴理由。上訴
人上訴意旨所指各節，或為單純事實之爭執；或不影響全部犯罪
事實之認定而可認於原判決之主旨有影響；或原審已加審酌、論
斷，屬原審得本於職權裁量之事項，已於判決內詳述其認事採證
及證據取捨、判斷之理由，為其職權之適法行使，並無違背證據
法則之情形；或事證已臻明確並無再為調查必要之裁量事項，亦
無上訴意旨所指違背法令之情形；上訴人徒憑己意任意指摘原判
決違背法令，核與法律規定得為第三審上訴理由之違法情形，均
不相適合，應認其上訴違背法律上之程式，予以駁回。
據上論結，應依刑事訴訟法第三百九十五條前段，判決如主文。
中　　華　　民　　國　九十六　年　　七　　月　三十一　日
                      最高法院刑事第四庭
                          審判長法官  黃　一　鑫
                                法官  林　秀　夫
                                法官  徐　昌　錦
                                法官  陳　世　雄
                                法官  蔡　國　在
      本件正本證明與原本無異
                                      書  記  官
中　　華　　民　　國　九十六　年　　八　　月　　三　　日
                                                    Ａ
